【裁判字號】    99,訴,1689
【裁判日期】    990803
【裁判案由】    毒品危害防制條例
【裁判全文】
臺灣臺中地方法院刑事判決              99年度訴字第1689號
公  訴  人  臺灣臺中地方法院檢察署檢察官
被      告  乙○○
上列被告因施用毒品案件，經檢察官提起公訴(99年度毒偵字第1
969號)，被告於本院準備程序進行中就被訴事實為有罪之陳述，
經本院合議庭裁定由受命法官獨任進行簡式審判程序，判決如下
：
    主  文
乙○○施用第一級毒品，累犯，處有期徒刑拾月，扣案之注射針
筒參支、分裝管參支沒收；又施用第二級毒品，累犯，處有期徒
刑肆月，扣案之玻璃吸食器壹支沒收。應執行有期徒刑壹年，扣
案之注射針筒參支、玻璃吸食器壹支、分裝管參支均沒收。
    犯罪事實及理由
一、犯罪事實：
(一)乙○○前於民國93年間因施用毒品案件，經本院裁定送觀察
    、勒戒後，認無繼續施用毒品之傾向，於93年8月16日執行
    完畢釋放，並經臺灣臺中地方法院檢察署檢察官以93年度毒
    偵字第2571號為不起訴處分確定在案；同年又因施用毒品案
    件，經本院以94年度訴字第277號判處有期徒刑10月、4月，
    應執行有期徒刑1年確定；又於94年間因竊盜案件，經本院
    以95年度易字第196號判處有期徒刑7月確定，上開3罪經合
    併定應執行有期徒刑1年6月確定，於95年11月17日假釋交付
    保護管束，於96年1月15日保護管束期滿，未經撤銷假釋，
    所餘刑期視為執行完畢。再於98年間因施用毒品案件，經本
    院以99年度訴字第477號判處有期徒刑9月、9月，應執行有
    期徒刑1年4月確定，現正執行中。仍無法戒除毒癮，分別基
    於施用第一級毒品海洛因及第二級毒品甲基安非他命之犯意
    ，於99年2月4日 (起訴書誤載為99年2月3日)凌晨2時30分許
    ，在其位於臺中縣太平市○○○街132巷5號住處，以將海洛
    因摻水稀釋後，再以針筒注射入人體之方式，施用第一級毒
    品海洛因1次；又以將甲基安非他命置於玻璃球吸食器內，
    點火燒烤產生煙霧以吸食氣體之方式，施用第二級毒品甲基
    安非他命1次。嗣於99年2月4日上午7時36分許，為警持本院
    核發之搜索票在上址查獲，並扣得其所有供施用海洛因所用
    之注射針筒3支、分裝管3支、供施用甲基安非他命所用之玻
    璃吸食器1支，同日上午10時許經其同意採集其尿液送驗，
    檢驗結果呈現嗎啡(海洛因進入人體水解後之反應)及甲基安
    非他命陽性反應，始查悉上情。
(二)案經臺中縣警察局烏日分局報請臺灣臺中地方法院檢察署檢
    察官偵查起訴。
二、理由：
(一)本案被告乙○○所犯係死刑、無期徒刑、最輕本刑為3年以
    上有期徒刑以外之罪，被告於準備程序中就被訴事實為有罪
    之陳述，經告知簡式審判程序之旨，並聽取公訴人及被告之
    意見後，本院合議庭認為適宜而依刑事訴訟法第273條之1第
    1項規定，裁定由受命法官獨任進行簡式審判程序，且依同
    法第273條之2、第159條第2項之規定，不適用傳聞法則有關
    限制證據能力之相關規定，合先敘明。
(二)據以論罪之證據名稱：
    1.被告乙○○於警詢、偵訊及本院審理時之自白。
    2.臺中縣警察局搜索扣押筆錄、扣押物品目錄表、勘察採證
      同意書、委託鑑驗尿液編號與真實姓名對照表、中山醫學
      大學附設醫院檢驗科藥物檢測中心尿液檢驗報告各1紙。
    3.扣案之注射針筒3支、分裝管1支、玻璃吸食器3支。
    4.臺灣臺中地方法院檢察署刑案資料查註紀錄表、臺灣高等
      法院被告前案紀錄表各1份。
    5.綜上各節相互佐證，被告自白核與事實相符，應堪採信，
      本案事證明確，被告犯行堪以認定，應予依法論科。
(三)論罪與量刑：
    1.按施用第一、二級毒品為犯罪行為，毒品危害防制條例第
      10條定有處罰明文。故施用第一、二級毒品者，依前揭規
      定本應科以刑罰。惟基於刑事政策，對合於一定條件之施
      用者，則依同條例第20條、第23條之規定，施以觀察、勒
      戒及強制戒治之保安處分。又毒品危害防制條例於92年7
      月9日修正公布，自93年1月9日施行，其中第20條、第23
      條將施用毒品之刑事處遇程序，區分為「初犯」及「五年
      內再犯」、「五年後再犯」。依其立法理由之說明：「初
      犯」，經觀察、勒戒或強制戒治後，應為不起訴處分或不
      付審理之裁定；經觀察、勒戒或強制戒治執行完畢釋放後
      ，「五年內再犯」者，因其再犯率甚高，原實施之觀察、
      勒戒及強制戒治既已無法收其實效，爰依法追訴或裁定交
      付審理。至於經觀察、勒戒或強制戒治執行完畢釋放後，
      「五年後再犯」者，前所實施之觀察、勒戒或強制戒治已
      足以遮斷其施用毒品之毒癮，為期自新及協助其斷除毒癮
      ，仍適用「初犯」規定，先經觀察、勒戒或強制戒治之程
      序。從而依修正後之規定，僅限於「初犯」及「五年後再
      犯」2種情形，始應先經觀察、勒戒或強制戒治程序。倘
      被告於五年內已再犯，經依法追訴處罰，縱其第3次(或第
      3次以上)再度施用毒品之時間，在初犯經觀察、勒戒或強
      制戒治執行完畢釋放五年以後，已不合於「五年後再犯」
      之規定，且因已於「五年內再犯」，顯見其再犯率甚高，
      原實施觀察、勒戒或強制戒治，已無法收其實效，即應依
      該條例第10條處罰 (最高法院97年度第5次刑事庭會議決
      議參照)。被告乙○○前因施用毒品案件，於93年8月16日
      觀察、勒戒執行完畢釋放，已如前述，本次公訴人起訴被
      告施用毒品之犯行係於99年2月4日，雖距離前述觀察、勒
      戒執行完畢釋放日已逾5年，然被告於前述觀察、勒戒執
      行完畢釋放日後5年內即曾因再犯施用毒品案件，經本院
      以94年度訴字第277號、以99年度訴字第477號判決分別判
      處罪刑確定，揆諸前開說明，公訴人就被告本案施用毒品
      之犯行提起公訴，核無違誤，自應由本院依法判決。
    2.按海洛因為毒品危害防制條例第2條第2項第1款所明定之
      第一級毒品，甲基安非他命為毒品危害防制條例第2條第
      項第2款所明定之第二級毒品。核被告乙○○所為，係犯
      毒品危害防制條例第10條第1項之施用第一級毒品罪，及
      同條第2項之施用第二級毒品罪。被告為供己施用而於施
      用前持有第一級毒品、第二級毒品之低度行為，分別為其
      施用之高度行為所吸收，均不另論罪。被告所犯施用第一
      級毒品罪與施用第二級毒品罪2罪間，其犯意各別，行為
      互殊，應予分論併罰。
    3.被告有如犯罪事實欄所載論罪科刑執行情形，有卷附臺灣
      高等法院被告前案紀錄表1份可按，其受有期徒刑執行完
      畢後5年以內再故意犯本案法定刑為有期徒刑之罪，為累
      犯，應依刑法第47條第1項規定加重其刑。
    4.本案被告為警查獲後，雖供述其所施用毒品來源係向係綽
      號「姐仔」之吳梅妃購買，惟吳梅妃涉嫌販賣毒品案件，
      係警方依法對吳梅妃所使用行動電話進行通訊監察後，於
      99年2月4日持本院核發之搜索票搜索查獲，並經臺灣臺中
      地方法院檢察署檢察官於99年5月14日以99年度偵字第354
      8、7327、8477號偵查終結提起公訴，有該案起訴書1份在
      卷可參，則吳梅妃涉嫌販賣毒品案件之偵查，並非肇於被
      告上開供述，自不符毒品危害防制條例第17條第1項之規
      定，無從適用該條項減輕其刑。
    5.爰審酌被告前經觀察、勒戒之執行，仍未能戒斷其施用毒
      品之惡習，猶因施用海洛因、甲基安非他命再犯本案，無
      視於毒品對於自身健康之戕害及國家對於杜絕毒品犯罪之
      禁令，顯未衷心悛悔，漠視法令之禁制，惟兼衡酌其施用
      海洛因、甲基安非他命所生危害實以自戕健康為主，於他
      人尚無明顯重大危害，及犯後終能供認無隱，態度尚佳等
      一切情狀，量處如主文所示之刑，並定其應執行之刑。
    6.扣案之注射針筒3支、分裝管3支係被告所有供施用第一級
      毒品海洛因所用之物、扣案之玻璃吸食器1支，係被告所
      有供施用第二級毒品甲基安非他命所用之物，業經被告供
      承在卷，應依刑法第38條第1項第2款之規定宣告沒收。
三、應適用之法條：
    依刑事訴訟法第273條之1第1項、第299條第1項前段、第310
    條之2、第454條，毒品危害防制條例第10條第1項、第2項、
    ，刑法第11條前段、第47條第1項、第51條第5款、第38條第
    1項第2款，判決如主文。
本案經檢察官甲○○到庭執行職務。
中    華    民    國    99    年    8     月    3     日
                  刑事第十七庭    法  官  簡芳潔
以上正本證明與原本無異。
如不服本判決應於收受送達後10日內向本院提出上訴書狀，並應
敘述具體理由；其未敘述上訴理由者，應於上訴期間屆滿後20日
內向本院補提理由書（均須按他造當事人之人數附繕本）「切勿
逕送上級法院」。
                                  書記官  余怜儀
中    華    民    國    99    年    8     月    3     日
附錄論罪科刑法條全文：
毒品危害防制條例第10條
施用第一級毒品者，處6月以上5年以下有期徒刑。
施用第二級毒品者，處3年以下有期徒刑。

司法院資訊處製作；財團法人民間司法改革基金會備份。
